【裁判字號】    97,簡上,300
【裁判日期】    970521
【裁判案由】    妨害名譽
【裁判全文】
臺灣高雄地方法院刑事判決             97年度簡上字第300號
    上  訴  人
    即  被  告  己○○原名藍.
                丁○○
上列上訴人等因妨害名譽案件，不服臺灣高雄地方法院高雄簡易
庭96年度簡字第7817號第一審判決（聲請簡易判決處刑案號：臺
灣高雄地方法院檢察署96年度偵字第27595 號），提起上訴，本
院判決如下：
    主  文
上訴駁回。
    事  實
一、己○○原與戊○○為媳婦與婆婆關係，彼此間具有家庭暴力
    防治法第3 條第3 款之家庭成員關係；丁○○為己○○之母
    。己○○前因與其夫林進安間傷害案件（己○○與林進安現
    已離婚），於96年6 月27日9 時許與其母丁○○共同至臺灣
    高雄地方法院檢察署第三偵查庭（下稱本件偵查庭）外準備
    開庭時，己○○與丁○○在本件偵查庭外之走廊處等候點呼
    之際，己○○與丁○○明知本件偵查庭外之走廊係公眾得出
    入之場所，竟基於公然侮辱之犯意聯絡，共同對同在走廊等
    候之戊○○接續辱罵：「討客兄」、「脫光光欠人幹」、「
    生的小孩都是雜種」等穢語（下稱本件穢語），足生損害於
    戊○○之名譽。
二、案經戊○○訴由臺灣高雄地方法院檢察署檢察官偵查並聲請
    簡易判決處刑。
    理  由
壹、程序事項：
一、按被告以外之人於偵查中向檢察官所為陳述，除顯有不可信
    之情況者外，得為證據，刑事訴訟法第159 條之1 第2 項定
    有明文。偵查中對被告以外之人（包括證人、鑑定人、告訴
    人、被害人及共同被告等）所為之偵查筆錄，或被告以外之
    人向檢察官所提之書面陳述，性質上均屬傳聞證據。惟現階
    段刑事訴訟法規定檢察官代表國家偵查犯罪、實施公訴，依
    法其有訊問被告、證人及鑑定人之權，證人、鑑定人且須具
    結，而實務運作時，檢察官偵查中向被告以外之人所取得之
    陳述，原則上均能遵守法律規定，不致違法取供，其可信度
    極高，職是，被告以外之人前於偵查中已具結而為證述，除
    反對該項供述得具有證據能力之一方，已釋明「顯有不可信
    之情況」之理由外，不宜以該證人未能於審判中接受他造之
    反對詰問為由，即遽指該證人於偵查中之陳述不具證據能力
    。證人即告訴人戊○○、證人林進安、丙○○、少年林○○
    （84年8 月生，真實姓名年籍詳卷）於檢察官偵查中所為之
    陳述（見偵卷第10、11、23、24、29、30頁），證人戊○○
    、林進安、丙○○既均依法具結（證人少年林○○未滿16歲
    而無庸具結），且無顯不可信之情況，依上開說明，證人戊○○、林進安、丙○○、少年林○○於偵查中之結證有證據
    能力，況證人戊○○於本院審理中到庭接受詰問，對被告己○○、丁○○之對質詰問權之保障亦無不週。
二、按被告以外之人於審判外之陳述，雖不符前4 條之規定，而
    經當事人於審判程序同意作為證據，法院審酌該言詞陳述或
    書面陳述作成時之情況，認為適當者，亦得為證據，刑事訴
    訟法第159 條之5 第1 項定有明文。本案以下認定事實所引
    用之傳聞證據，業經檢察官、被告己○○、丁○○於審判中
    同意作為證據（見本院卷第52頁），而各該傳聞證據之取得
    亦無違法不當之情事，作為證據並無不適當，依上開說明，
    本院認本案以下所引用之傳聞證據均有證據能力。
貳、實體事項：
一、訊據被告己○○固坦承有於96年6 月27日與其母丁○○共同
    至本件偵查庭外準備開庭之事實，惟矢口否認有何公然侮辱
    犯行，辯稱：當天庭期是9 時30分，我先來報到後去吃飯，
    之後坐在偵查庭外面，距離林進安他們很遠，是林進安拿交
    通違規舉發單要我處理，我拒絕，他就告訴戊○○，他與戊○○就說我們母女有前科等，法警出來叫他們小聲一點，他
    們仍然繼續說，當日我沒有跑過去罵戊○○，我們雙方完全
    沒有吵起來云云（見本院卷第25、48頁）；訊據被告丁○○
    固坦承當天有與己○○到本件偵查庭外之事實，惟矢口否認
    有何公然侮辱犯行，辯稱：當天我與己○○先報到之後外出
    吃早餐，9 時30分才回來開庭，當天沒有罵戊○○云云（見
    本院卷第25、48頁）。經查：
（一）被告己○○、丁○○雖均否認有辱罵戊○○本件穢語之犯
      行，並以前詞置辯，然證人即告訴人戊○○於本院審理中
      結證稱：96年6月27日早上有陪兒子林進安到本件偵查庭
      作證，當時還有我孫子、丙○○在場，丙○○跟我沒關係
      ，因為我兒子在外做零工，所以丙○○開車載我去開庭，
      那天我們有提早到，坐在法警室那邊，己○○、丁○○與
      我們差不多時間到，在等開庭時，己○○、丁○○她們2
      人都一直罵我本件穢語，我沒有罵她們，我不理她們就離
      開，她們還繼續追著罵我，我覺得很丟臉就一直走，她們
      罵的很大聲，我沒有仔細聽到法警出來叫我們小聲一點，
      她們罵我時，林進安、丙○○、少年林○○都在我身邊等
      語（見本院卷第46至48頁）；於96年7 月26日偵查中結證
      稱：當天9 時我陪兒子林進安到本件偵查庭出庭時，己○○、丁○○2 人都在報到處走廊罵我本件穢語，現場還有
      丙○○、林宏祥在場（見96年度他字第5606號卷第11頁）
      。證人即本件偵查庭值勤之法警乙○○於本院隔離訊問時
      結證稱：當天我有聽到在庭的己○○、丁○○與戊○○雙
      方在走廊上爭執的聲音，是不好聽的話，內容不記得，爭
      執聲音比較大，偵查庭裡面可以聽到，我才出來跟她們說
      裡面在開庭，不要太大聲，她們有在第三偵查庭那邊跑來
      跑去，之後我就進去偵查庭，另外還有其他同事跑出來請
      她們不要這麼大聲，後來有同事幫忙制止，她們才緩和下
      來等語（見本院卷第49至51頁）。證人林進安於96年9 月
      4 日偵查中隔離訊問時證稱：96年6 月27日上午9 時我媽
      即戊○○有陪我到本件偵查庭開庭，丁○○有罵我媽本件
      穢言，己○○也有罵，也是罵那幾句等語（見96年度他字
      第5606號卷第23頁）。證人丙○○於96年9 月4 日偵查中
      隔離訊問時證稱：我於96年6 月27日9 時許有陪告訴人戊○○到本件偵查庭開庭，當天有遇到己○○、丁○○2 人
      ，己○○罵戊○○本件穢語，丁○○也有罵同樣的話等語
      （見96年度他字第5606號卷第23、34頁）。證人少年林○○於96年9 月13日偵查中隔離訊問時證述：當天有聽到己○○、丁○○2 人罵戊○○本件穢語，當天回去是丙○○
      開車等語（見96年度他字第5606號卷第30頁）。此外，復
      有96年6 月27日台灣高雄地方法院檢察署檢察官開庭分配
      表1 份在卷可查（見本院卷第39頁）。證人乙○○與被告
      己○○、丁○○素不相識，其僅證述當日在本件偵查庭值
      勤時聽聞之爭執情事，當無誣指被告己○○、丁○○之可
      能，證人乙○○所述應屬可採。證人丙○○與告訴人戊○○並無特殊情誼或關係，當無甘冒偽證風險誣指被告己○○、丁○○辱罵戊○○之必要，且證人丙○○於偵查中之
      證述係與證人林進安隔離為之，亦無附和證人林進安說詞
      之可能，證人丙○○之證述應屬可採。另證人少年林○○
      於偵查中經隔離訊問所為之證述，當無受告訴人戊○○干
      擾之虞，況少年林○○應無虛偽陳述誣陷其母即被告己○○、外婆即被告丁○○之必要，證人少年林○○之證述應
      屬可採。被告己○○、丁○○雖否認當天雙方有吵架、有
      追逐戊○○辱罵之舉，然被告己○○、丁○○與告訴人戊○○當日在偵查庭外走廊處發生爭執之音量足以致偵查庭
      內之法警聽聞，當時雙方之爭執尚須其他法警幫忙制止始
      能緩和乙節，業經證人乙○○證述詳實，被告己○○亦不
      否認當時有法警出來要求她們小聲一點（見本院卷第48頁
      ），倘被告己○○、丁○○當日未與告訴人戊○○發生激
      烈且大聲之爭執，本件偵查庭之法警何以會從偵查庭內出
      來走廊外面要求被告己○○等人減小音量，其他法警豈有
      出面制止雙方爭執之繼續，顯見被告己○○所辯「當時雙
      方距離很遠，完全沒有吵起來」云云不足採信。再者，倘
      被告己○○、丁○○於上開時、地未曾辱罵戊○○本件穢
      語，證人戊○○、林進安、丙○○、少年林○○豈有不約
      而同均出庭指證被告己○○、丁○○有上開犯行，且證人
      乙○○亦聽聞被告己○○、丁○○與戊○○爭執之事屬「
      不好聽的話」乙節，已如前述，況證人即告訴人戊○○並
      無虛構被告己○○、丁○○2 人辱罵內容之必要，足認被
      告己○○、丁○○2 人所辯「未曾辱罵告訴人戊○○」云
      云，顯屬卸責之詞，不足採信。
（二）綜上所述，本件事證明確，被告己○○、丁○○之辯解均
      不足使本院形成被告己○○、丁○○無罪之合理懷疑，其
      犯行堪以認定。
二、按家庭暴力者，謂家庭成員間實施身體或精神上不法侵害之
    行為；又家庭暴力罪者，謂家庭成員間故意實施家庭暴力行
    為而成立其他法律所規定之犯罪，家庭暴力防治法第2 條第
    1 款、第2 款著有明文。本件被告己○○與告訴人戊○○曾
    係婆媳關係，為家庭暴力防治法第3 條第3 款所定之家庭成
    員，而被告己○○所為公然侮辱犯行，已屬家庭成員間實施
    精神上不法侵害之行為，即為家庭暴力防治法第2 條之家庭
    暴力，惟因家庭暴力防治法之上開規定並無罰則之規定，是
    以依刑法公然侮辱罪之規定予以論罪科刑。核被告己○○、
    丁○○所為係犯刑法第309 條第1 項之公然侮辱罪。被告己○○、丁○○2 人就上開犯行，有犯意聯絡、行為分擔，為
    共同正犯。被告己○○、丁○○於上開地點密接、多次辱罵
    告訴人戊○○本件穢語之內容，應屬接續犯，均論以一罪。
    原審以被告己○○、丁○○2 人罪證明確，均予以論罪科刑
    及諭知易科罰金折算標準，認事用法核無違誤。被告己○○
    、丁○○2 人均以渠等並無辱罵告訴人戊○○為由提起上訴
    ，並無理由，應予駁回。
據上論斷，應依刑事訴訟法第455 條之1 第3 項、第368 條，判
決如主文。
本案經檢察官甲○○到庭執行職務。
中    華    民    國    97    年    5     月    21    日
                  刑事第三庭    審判長法  官  蔡國卿
                                      法  官  蔡書瑜
                                      法  官  何佩陵
以上正本證明與原本無異。
不得上訴。
中    華    民    國    97    年    5     月    21    日
                                      書記官  鍾淑美


司法院資訊處製作；財團法人民間司法改革基金會備份。
